臺灣高等法院民事裁定
111年度聲再字第3號
聲  請  人  林銘麒  
上列聲請人因與相對人國立臺北教育大學間債務人異議之訴聲請
再審事件，對於中華民國110年11月30日本院110年度聲再字第22
3號確定裁定，聲請再審，本院裁定如下：
    主  文
聲請駁回。
聲請費用由聲請人負擔。
    理  由
一、按再審之訴，應於30日之不變期間內提起；前項期間，自判
    決確定時起算，判決於送達前確定者，自送達時起算，民事
    訴訟法第500條第1項、第2項前段分別定有明文。上開規定
    依同法第507條規定，於確定裁定聲請再審準用之。查本院1
    10年度聲再字第223號確定裁定（下稱原確定裁定）於民國1
    10年12月13日送達聲請人，有本院民事書記官辦案進行簿可
    稽（見本院卷第49頁），並經本院調閱該案電子卷宗查核無
    訛（送達證書見本院卷第105頁），聲請人於同年12月29日
    對原確定裁定聲請再審（見本院卷第3頁），未逾30日不變
    期間，合先敘明。
二、聲請再審意旨略以：相對人持臺灣臺北地方法院（下稱北院
    ）96年度訴字第6915號、本院98年度上字第521號判決、最
    高法院99年度台上字第2254號裁定及確定證明書（下稱拆屋
    還地確定判決）為執行名義，聲請北院民事執行處以103年
    度司執字第55192號返還不當得利強制執行事件（下稱系爭
    執行事件），命伊拆除門牌號碼臺北市○○區○○路0段00巷00
    號房屋（下稱系爭房屋），及返還相當租金之不當得利，經
    伊提起債務人異議之訴，請求撤銷系爭執行程序，詎經北院
    103年度訴字第2279號判決、本院103年度上易字第1116號判
    決（下稱系爭確定判決）駁回伊訴確定。惟伊並非系爭房屋
    之所有權人，未占用系爭房屋，相對人於拆屋還地確定判決
    起訴時，並非臺北市○○區○○段0○段000地號、591-3地號土地
    （下逕稱地號）之管理人，系爭確定判決所為認定與證據不
    符。原確定裁定駁回伊再審之聲請，有不依證據及法律判決
    ，適用法規錯誤之違背法令情事。爰依民事訴訟法第436條
    之7、第507條規定聲請再審，並聲明：㈠系爭確定判決及原
    確定裁定均廢棄。㈡系爭執行事件執行程序應予撤銷。
三、按聲請再審，應依民事訴訟法第507條準用第501條第1項第4
    款規定表明再審理由，此為必須具備之程式。所謂表明再審
    理由，必須指明確定裁定有如何合於法定再審事由之具體情
    事，始為相當，倘僅泛言有何條款之再審事由，無具體情事
    者，仍難謂已合法表明再審理由。如未表明再審理由，法院
    無庸命其補正。又當事人聲請再審，雖聲明係對某件再審裁
    定為再審，但審查其再審訴狀理由，實為指摘原確定裁判或
    前次之再審裁判如何違法，而對該聲明不服之再審裁定，則
    毫未指明有如何法定再審理由，此種情形，可認為未合法表
    明再審事由，逕以其再審之聲請為不合法駁回之（最高法院
    110年度台聲字第3146號裁定、69年度第3次民事庭會議決定
    ㈠意旨參照）。
四、查聲請人對於本院110年度聲再字第181號確定裁定（下稱第
    181號裁定）聲請再審，經原確定裁定以聲請人聲請再審實
    為指摘原確定判決有偽造或變造判決基礎之證物、重要證據
    漏未審酌、判決理由與主文顯有矛盾等違誤，並未敘明第18
    1號裁定有何合於民事訴訟法第496條第1項第9款再審事由之
    具體情形，未合法表明再審理由，其再審之聲請不合法為由
    ，駁回其再審聲請（見本院卷第41、42頁）。聲請人就原確
    定裁定聲請再審，核其再審聲請狀表明之再審理由，仍係指
    摘系爭確定判決有重要證據漏未審酌、判決基礎之證物係偽
    造或變造、證據辨別不當、土地所有權人和土地管理人辨別
    不清、房屋所有人辨別不當、適用法規錯誤云云，並檢附與
    對第181號裁定聲請再審時相同之證物即相對人95年10月18
    日函、土地登記謄本、國有基地租賃契約書、臺北市政府工
    務局新建工程處104年4月20日函、相對人於本院101年度上
    字第900號事件102年1月29日答辯狀、戶籍謄本、臺北市政
    府104年12月4日函、不起訴處分書、相對人於系爭執行事件
    104年5月8日呈報狀等件（見本院卷第19至40、69至88頁、
    原確定裁定電子卷第19至40頁）。至原確定裁定究有何合於
    民事訴訟法第496條第1項第1款、第9款及第497條再審事由
    之具體情事，則未予敘明，依前說明，難謂其已合法表明再
    審理由，其再審之聲請為不合法，應予駁回。另按對於簡易
    訴訟程序之第二審確定終局裁判，如就足影響於裁判之重要
    證物，漏未斟酌者，亦得提起再審之訴或聲請再審，民事訴
    訟法第436條之7固有明文。惟原確定裁定係對第181號確定
    裁定駁回再審之聲請，並非對簡易訴訟程序之第二審確定終
    局為裁判。則聲請人依民事訴訟法第463條之7規定對原確定
    裁定聲請再審，亦不合法。
五、據上論結，本件再審之聲請為不合法，爰裁定如主文。　
中　　華　　民　　國　　111 　年　　2 　　月　　17　　日
                  民事第十五庭  
                      審判長法  官  陳慧萍
                            法  官  陳杰正
                            法  官  沈佳宜
正本係照原本作成。
不得抗告。
中　　華　　民　　國　　111 　年　　2 　　月　　17　　日

                            書記官  陳禹任